【裁判字號】    97,抗,207
【裁判日期】    970807
【裁判案由】    假扣押
【裁判全文】
臺灣高等法院臺南分院民事裁定           97年度抗字第207號
抗  告  人  旭揚建設有限公司
法定代理人  乙○○
上列抗告人與相對人甲○○間假扣押事件，對於中華民國97年4
月22日台灣嘉義地方法院所為裁定（97年度裁全字第752號）提
起抗告，本院裁定如下：
    主    文
抗告駁回。
抗告訴訟費用新臺幣壹仟元由抗告人負擔。
    理    由
一、抗告意旨略以：本件相對人以曾向抗告人購買之預售屋有諸
    多瑕疵（目前已於原審法院審理中），因瑕疵金額遽增，抗
    告人正加速將所有財產處分隱匿，致相對人將來有不能強制
    執行或甚難執行之虞，為此聲請假扣押抗告人財產等情。惟
    查相對人所主張假扣押原因之「抗告人正加速將所財產處分
    隱匿」情形，相對人並未盡主動釋明義務；又相對人復稱「
    訴訟程序中建物瑕疵增多修繕費用」，亦未見提出任何證據
    ，顯係重複申請，自無理由。再，抗告人公司之主要業務乃
    預售屋興建，名下有相當多之不動產，且相對人所查封之嘉
    義縣太保市○○段1612、1615、1616、1618、1619、1620建
    號均屬抗告人所有，總計有28筆不動產，每棟以新台幣（以
    下同）600萬元計，抗告人所有之不動產價值即有1億6,800
    萬元。縱抗告人於民國（下同）97年4月間，以名下部分不
    動產向台灣銀行借款4千萬元，並非當然使抗告人公司變成
    無資力狀態，該款項乃係支應下包之工程款，屬公司正常業
    務範圍，而且之前抗告人所向合作金庫銀行設定最高限額抵
    押權13億6,680萬元之借款已於97年1月23日還清，至97年6
    月23日止並無任何欠款，可見抗告人還款能力良好，若抗告
    人惡意減少財產，藉此損害債權人未來可執行之財產，抗告
    人大可將所有名下不動產設定抵押權，以減損債權人權益。
    相對人明知除上開向台灣銀行設定抵押之不動產外，尚有諸
    多不動產，價值遠高於相對人聲請假扣押之金額。又相對人
    質疑抗告人資產流動性大，認為抗告人會隱匿財產云云，惟
    抗告人販售不動產，會將價金匯入抗告人名下帳戶，此僅係
    資產內容變更而已；另相對人所指抗告人向台灣中小企業銀
    行高額借貸2億1千6百萬元，因借款人乃江美莉，上開所指
    均屬猜測。是抗告人並無資力欠缺之情況，自不符合日後有
    不能強制執行或甚難執行之虞，自應駁回相對人假扣押之聲
    請。爰提起抗告，求為廢棄原裁定云云。
二、按債權人就金錢請求或得易為金錢請求之請求，有日後不能
    強制執行或甚難執行之虞，欲保全強制執行者，得聲請假扣
    押，民事訴訟法第522條第1項、第523條第1項定有明文。又
    請求及假扣押之原因，應釋明之；前項釋明如有不足，而債
    權人陳明願供擔保或法院認為適當者，法院得定相當之擔保
    ，命供擔保後為假扣押，民事訴訟法第526條第1、2項亦定
    有明文。按「債務人浪費財產，增加負擔或將其財產為不利
    益之處分，致達於無資力之狀態，皆係假扣押之原因，即法
    文所謂日後不能為強制執行之情形」（最高法院17年抗字第
    163號判例參照）。是所謂「假扣押之原因」係指日後有不
    能強制執行或甚難執行之虞，如債務人陷於財務困境、浪費
    財產，增加負擔，或就其財產為不利益之處分以脫產，或將
    移往遠地、逃匿無蹤、隱匿財產等均屬之。又「債權人聲請
    假扣押，應先釋明至使法院信其請求及假扣押之原因大致為
    適當，至於其釋明不足時，法院為補強計，則得為命供擔保
    之假扣押之裁定」（上開法文立法理由及最高法院94年度台
    抗字第665號裁定參照）。
三、查本件相對人主張伊於94年10月2日與抗告人訂約，購買抗
    告人坐落於嘉義縣太保市○○段213、213-1地號土地上興建
    之房屋及其基地，並訂有土地及房屋（預定）買賣契約書，
    相對人於建物結構體完成後，即陸續發現系爭建物有應負瑕
    疵擔保及不完全給付之債務不履行責任之情事，相對人為此
    提起減少價金、返還不當得利訴訟，現由原審法院審理中，
    業據其提出民事起訴狀、開庭通知書等附卷可稽（見原審卷
    第4至8頁）。嗣因相對人買受之系爭建物瑕疵增多，修繕費
    用遽增，相對人擬擴張請求之金額俾保權益，原先假扣押之
    金額已不足確保清償，實有再增加扣押金額之必要，且指稱
    抗告人嗣將其名下不動產設定高額抵押權，有意圖使相對人
    日後難以求償之意等情，並提出建物登記謄本、廣告不實項
    目明細表、建物本身施作瑕疵部分項目明細表、建材不符約
    定之品質項目明細表、瑕疵鑑定項目明細表、增加鑑定項目
    明細表等（見原審卷第22至27、32~36、39~44、47頁）以釋
    明請求假扣押之原因，即非無據。又上開坐落嘉義市○○市
    ○○段1612、1615、1616、1618、1619、1620建號等建物部
    分，業遭第三人李美霞另案聲請原審法院假扣押限制登記在
    案（原審法院97年度執全新字第506號，見原審卷第75~80頁
    ），顯見抗告人尚有其他債務糾紛爭執中，非僅本件債務糾
    紛而已。從而，相對人主張抗告人名下資產雖多，但多已設
    定高額抵押權或負擔，不利其將來求償等語，亦非無據。又
    參以抗告人乃一建設公司，名下資產雖多，既以出售新建不
    動產為業，故其名下之不動產流動性偏高，且抗告人於原審
    裁定當月（即97年4月8日）並有上開向銀行設定抵押鉅額借
    款之情形，亦為抗告人所直承。是難認抗告人並無隱匿財產
    或為其他不利其財務狀況之行為。抗告意旨所稱相對人並未
    對假扣押之原因予以釋明，並無可採。相對人又陳明願供擔
    保而聲請為假扣押，應認已足以補其釋明之不足。原法院已
    定相當之擔保，命供擔保後為假扣押，於法尚無不合。抗告
    意旨陳稱伊公司並非已成無資力，不符日後有不能執行或甚
    難執行之虞情形指摘原裁定不當，求為廢棄，為無理由。
據上論結，本件抗告為無理由，依民事訴訟法第495條之1第1項
、第449條第1項、第95條、第78條裁定如主文。
中    華    民    國    97    年    8     月    7     日
                      民事第三庭審判長法  官  陳光秀
                                      法  官  李文賢
                                      法  官  莊俊華
上為正本係照原本作成。
不得再抗告。
中    華    民    國    97    年    8     月    8     日
                                      書記官  吳銘添


司法院資訊處製作；財團法人民間司法改革基金會備份。
